臺灣臺南地方法院民事判決　九十一年度重訴字第四七七號
　　原　　　告　甲○
　　　　　　　乙○○
　　被　　　告　丙○○
右當事人間請求返還權利金事件，本院判決如左：
    主    文
被告丙○○應將其對台南縣政府請求發還抵價地權利金額新台幣貳佰柒拾壹萬零玖佰
元之權利讓與原告甲○。
被告丙○○應將其對台南縣政府請求發還抵價地權利金額新台幣參佰參拾捌萬伍仟貳
佰元之權利讓與原告乙○○。
訴訟費用由被告負擔。
    事    實
甲、原告方面：
一、聲明：求為判決如主文所示。
二、陳述略稱：原告甲○、乙○○經鈞院八十六年度訴字第一一五八號民事判決確認
    甲○就坐落台南縣歸仁鄉○○○段六一六之一號土地在面積零點零二九九公頃範
    圍內所有權存在。確認乙○○甲○就坐落台南縣歸仁鄉○○○段六一六之一號土
    地在面積零點零三七二公頃所有權範圍內存在。惟因坐落台南縣歸仁鄉○○○段
    六一六之一號土地，面積零點零七五一公頃經台南縣政府以新台幣六佰八十三萬
    四千一百元徵收完畢，並發給丙○○抵價地權利證明書。依民法第二百二十五條
    第二項規定；債務人因前項給付不能之事由，對於地三人有損害賠償請求權者，
    債權人得向債務人請求讓與其損害賠償請求權，或交付其所受領之賠償物。原告
    依最高法院八十年台上字第二五零四號判例意旨類推適用上開法條，請求被告丙
    ○○將其對台南縣政府請求發還抵價地權利金額新台幣貳佰柒拾壹萬零玖佰元讓
    與原告甲○。並應將其對台南縣政府請求發還抵價地權利金額新台幣參佰參拾捌
    萬伍仟貳佰元讓與原告乙○○。
二、證據；提出民事判決及確定證明書各一份、徵收土地補償地價清冊及土地登記謄
    本各一份、抵價權利證明書一份。
乙、被告方面：
一、聲明：求為判決駁回原告之訴。
二、陳述：否認原告請求，因為這些土地都是我太太買的。
三、證據：提出台南縣稅捐稽徵處六十九年度土地增值稅通知單、土地建築物所有權
    移轉契約書各一份。
丙、本院依職權調閱院八十六年度訴字第一一五八號民事案卷。
    理    由
一、原告主張；「原告甲○、乙○○經鈞院八十六年度訴字第一一五八號民事判決確
    認甲○就坐落台南縣歸仁鄉○○○段六一六之一號土地在面積零點零二九九公頃
    範圍內所有權存在。確認乙○○甲○就坐落台南縣歸仁鄉○○○段六一六之一號
    土地在面積零點零三七二公頃所有權範圍內存在。惟因坐落台南縣歸仁鄉○○○
    段六一六之一號土地，面積零點零七五一公頃經台南縣政府以新台幣六佰八十三
    萬四千一百元徵收完畢，並發給丙○○抵價地權利證明書。依民法第二百二十五
    條第二項規定；債務人因前項給付不能之事由，對於地三人有損害賠償請求權者
    ，債權人得向債務人請求讓與其損害賠償請求權，或交付其所受領之賠償物。原
    告依最高法院八十年台上字第二五零四號判例意旨類推適用上開法條，請求被告
    丙○○將其對台南縣政府請求發還抵價地權利金額新台幣貳佰柒拾壹萬零玖佰元
    讓與原告甲○。並應將其對台南縣政府請求發還抵價地權利金額新台幣參佰參拾
    捌萬伍仟貳佰元讓與原告乙○○」。已據其提出民事判決及確定證明書各一份、
    徵收土地補償地價清冊及土地登記謄本各一份、抵價權利證明書一份，經核屬實
    ，被告對係爭坐落台南縣歸仁鄉○○○段六一六之一號土地，面積零點零七五一
    公頃經台南縣政府以新台幣六佰八十三萬四千一百元徵收完畢，並發給丙○○抵
    價地權利證明書一節並不爭執，雖以土地係太太所買置辯。惟查，係爭土地經本
    院八十六年度訴字第一一五八號民事判決確認甲○就坐落台南縣歸仁鄉○○○段
    六一六之一號土地在面積零點零二九九公頃範圍內所有權存在。確認乙○○甲○
    就坐落台南縣歸仁鄉○○○段六一六之一號土地在面積零點零三七二公頃所有權
    範圍內存在，並已確定在案。非惟原告提出民事判決及確定證明書各一份、徵收
    土地補償地價清冊及土地登記謄本各一份、抵價權利證明書一份為證，並經本院
    調閱該案卷查核屬實，自堪採信，被告空言土地係太太所買，固據提出台南縣稅
    捐稽徵處六十九年度土地增值稅通知單、土地建築物所有權移轉契約書各一份，
    但在業經民事法庭確定判決所認定；「甲○就坐落台南縣歸仁鄉○○○段六一六
    之一號土地在面積零點零二九九公頃範圍內所有權存在。確認乙○○甲○就坐落
    台南縣歸仁鄉○○○段六一六之一號土地在面積零點零三七二公頃所有權範圍內
    存在」之事實下，被告空言主張，顯非可採。
二、從而，原告主張依80年台上字第2504號判例；「政府徵收土地給與上訴人（即出
    賣人）之補償地價，雖非侵權行為之賠償金，惟係上訴人於其所負債務陷於給付
    不能發生之一種代替利益，此項補償地價給付請求權，被上訴人（即買受人）非
    不得類推適用民法第二百二十五條第二項之規定，請求讓與。」及民法第二百五
    十五條第二項規定，請求；「被告丙○○應將其對台南縣政府請求發還抵價地權
    利金額新台幣貳佰柒拾壹萬零玖佰元讓與原告甲○。被告丙○○應將其對台南縣
    政府請求發還抵價地權利金額新台幣參佰參拾捌萬伍仟貳佰元讓與原告乙○○」
    為有理由，應予准許。
三、結論：本件原告之訴為有理由，並依民事訴訟法第七十八條書判決如主文。
中　　　華　　　民　　　國　　九十一　　年　　　九　　　月　　　十九　　日
                              臺灣臺南地方法院民事第一庭
~B法　　　官　何清池
右為正本係照原本作成
如對本判決上訴，須於判決送達後二十日內向本院提出上訴狀
中　　　華　　　民　　　國　　九十一　　年　　　九　　　月　　　十九　　日
~B法院書記官　許悉愛
